臺灣板橋地方法院刑事判決　　　　　　 95年度簡上字第555號
公　訴　人　臺灣板橋地方法院檢察署檢察官
上　訴　人
即　被　告　己○○
　　　　　　丁○○
　　　　　　戊○○
上　一　人
選任辯護人　桂梅君律師
上列上訴人即被告等因傷害案件，不服本院95年度簡字第3728號
中華民國95年6 月26日第一審判決（聲請簡易判決處刑案號：95
年度偵字第8943號）而提起上訴，本院管轄第二審之合議庭判決
如下：
    主  文
原判決撤銷。
戊○○、己○○、丁○○共同傷害人之身體，各處拘役伍拾伍日
，如易科罰金，均以銀元佰元折算壹日。
    事  實
一、戊○○、己○○、丁○○3 人係父子，渠等在臺北縣板橋市
    ○○○路2 段90號經營榻榻米製作工廠及店面（聲請簡易判
    決處刑書誤載為「96號」，應予更正），與居住於同路段96
    號之庚○○係鄰居關係。因戊○○等三人懷疑庚○○撿拾油
    蕊時將廢油滴落於渠等所經營榻榻米製作工廠之門口，心生
    不滿，乃於其店門口裝設監視器以拍攝來往行人；因該監視
    器於94年6 月4 日上午拍攝到疑似庚○○手持裝有油蕊之塑
    膠袋經過上址門口時，廢油滲出滴落於店門口之影像，戊○○、己○○、丁○○3 人乃於94年6 月4 日21時許，至同上
    路段96號之庚○○住處前，要求庚○○與渠三人一同至同路
    段90號2 樓觀看前揭監視錄影帶，意欲興師問罪，因庚○○
    無意隨同前往，雙方因而發生口角及拉扯。詎戊○○、己○○、丁○○3 人竟因而萌生傷害及使人行無義務之事之共同
    犯意聯絡，分持鐵管、棍棒等物品（並未扣案且無法證明為
    被告三人所有）毆打庚○○，致庚○○倒地，並受有右胸及
    左膝挫傷等傷害；嗣經庚○○之妻姜春梅及路人勸阻後，戊○○、己○○、丁○○3 人又違反庚○○之意願，一再要劉
    健郎需至同路段90號2 樓觀看監視錄影帶，並共同以強暴之
    方式，共同出手拉扯庚○○自其同路段96號門前附近，至同
    路段92巷巷口，始放開庚○○（此部份拉扯行為尚不構成刑
    法第302 條第1 項之剝奪行動自由罪），庚○○迫於情勢，
    乃與戊○○等3 人一同自同路段90號前方大門進入該號2 樓
    觀看監視錄影帶，而使庚○○行無義務之事。庚○○之妻姜
    春梅亦陪同庚○○至該路段90號2 樓觀看監視錄影帶，嗣因
    該監視錄影帶之內容未拍攝到滴落油污於同路段90號門口之
    人之面容，姜春梅乃先行下樓離去，並於樓下呼喊庚○○下
    樓回家，詎己○○竟另萌生恐嚇危害安全之犯意，對姜春梅
    恫稱：你再吵，我就打電話叫人來把你處理掉等語，致生危
    害於安全（己○○涉犯刑法第305 條恐嚇危害安全罪部分未
    據起訴，應由檢察官另行偵處）。
二、案經庚○○訴由臺北縣政府警察局板橋分局報請臺灣板橋地
    方法院檢察署檢察官偵查後聲請簡易判決處刑。
    理  由
一、訊據被告戊○○等三人均矢口否認有何傷害庚○○之犯行，
    並均辯稱：我們三人並沒有傷害庚○○，只是想請庚○○到
    我們2 樓去看監視器錄影帶，並沒有對庚○○怎麼樣，我們
    只有與庚○○拉扯而已云云。惟查：
    (一)本件被告戊○○等三人有傷害庚○○及使其為無義務之事
      等情，業據證人即告訴人庚○○於本院審理中證稱：94年
      6 月4 日那天晚上9 點多，戊○○父子三人到我板橋市○○○路○ 段96號家中來找我，在我家門口騎樓下踢我胸口
      、右肩，也有打到我的右側腋下肋骨，我被他們父子三人
      打，倒在地上，我雙手抱著頭部，腳縮起來，沒有看到他
      們是怎麼打我，我只知道他們有拿兩、三支棍子打我，其
      他的我沒有看清楚。他們三人都有打我，打完後，還帶我
      去他們家看監視錄影帶；把我從我家96號門口拖過92巷，
      到90號的2 樓，距離約兩台車的距離，用走的約1 、2 分
      鐘，是他們他們拉我去的，我不願意也要去，被告三人說
      他們有錄影帶的證據，如果我說不要去，一定會被他們打
      ，我心裡有數。後來我太太姜梅君有和我一起到90號2 樓
      看監視錄影帶，被告己○○還出言恐嚇我們，後來是我太
      太先回家，然後我才回家。當天晚上我馬上去亞東紀念醫
      院驗傷等語綦詳（見本院簡上字卷第56-65 頁）。
    (二)前開告訴人即證人庚○○所證述之情節，核與證人即告訴
      人之妻姜春梅於本院審理中證稱：94年6 月4 日晚上9 點
      左右，我不在家，在100 號鄰居那邊聊天時，聽到我先生
      庚○○哀叫聲音，我才衝回家，我看到被告戊○○等三人
      圍著我先生庚○○，一個拿著鐵棍、一個拿木棍、一個拿
      我平常掃地的掃把打我先生，我先生已經倒在地上了，被
      告戊○○的太太在旁邊勸被告三人說不要再打，大家都是
      鄰居，用說的就好了；後來是被告戊○○的太太把被告三
      人的棍子搶去收走，說不可以用棍子打人，會受傷；被告
      丁○○則說：庚○○你好像狗一樣講不聽，已經跟你警告
      過幾次不要撿那個東西。後來被告丁○○、己○○就一人
      拉我先生手一邊，拉我先生要過去他們家90號看監視錄影
      帶，是拉一小段到92巷巷口，才把我先生放開，叫我先生
      上90號2 樓去看錄影帶，看是不是他滴廢油。我也有跟著
      上去90號2 樓看錄影帶，看錄影帶時，被告三人沒有拉著
      我先生，他們只有叫我先生看清楚。我們看完錄影帶後，
      發現裡面的人根本不是我先生庚○○，我就先下樓，並在
      樓下叫我先生下樓回家了，被告己○○就說你在樓下再吵
      ，我就打電話叫人把你處理掉，我先生則一直在樓上跟他
      們解釋，後來我先生才回家。我先生回家後，我請附近輪
      胎行的老闆乙○○載我先生庚○○去醫院等語相符（見本
      院簡上字卷第86-91 頁）。
    (三)以上證言，亦核與證人乙○○於本院審理中證稱：我和被
      告戊○○、己○○、丁○○及告訴人庚○○都是住在隔壁
      的鄰居，我是在南雅南路2 段100 號開汽車修理的輪胎公
      司；94年6 月4 日那天晚上庚○○的太太姜春梅過來我的
      輪胎店，說他先生被打，他兒子、媳婦都不在，請我帶庚○○去亞東醫院檢查，我就騎機車載庚○○去亞東醫院就
      醫，只有我和庚○○去，姜梅君沒有去。我沒有看到庚○○被打的情形，也沒有看到庚○○遭被告等人帶到二樓的
      情形，案發當天晚上我載庚○○去看醫生時，我是扶著庚○○，庚○○好像被打得很虛，人歪一邊，所以我扶著他
      一起騎機車去亞東醫院等語無訛（見本院簡上字卷第
      66-71 頁）。
    (四)此外，證人丙○○於本院審理中亦證稱：我住在南雅南路
      2 段92巷5 號2 樓，我在94年6 月4 日晚上，剛好去南雅
      南路2 段106 號朋友那邊，後來聽到爭吵出來看，有看到
      被告己○○的側面，因為認識，我就走過去，看到被告己○○、戊○○、庚○○在爭吵及拉扯，庚○○的太太站在
      旁邊，，當時庚○○已經倒在地上，後來我轉頭又看到被
      告丁○○。我有叫他們不要吵，後來被告丁○○就說要庚○○去看錄影帶，當時沒有人出言恐嚇庚○○，但被告等
      人有一直叫庚○○去，庚○○則不太願意去，於是雙方又
      小吵了一翻，有稍微拉扯，被告丁○○、己○○有拉庚○○的衣服，一直到92巷巷口那邊還稍微有拉扯，我有聽到
      丁○○說「走啦，不會打你，就是看錄影帶」，可能庚○○也怕到被告店裡被打；後來庚○○自己和被告等三人走
      到被告家90號，從前門上2 樓。我、庚○○和他太太、己○○、戊○○、丁○○等人都有到被告家90號2 樓去看錄
      影帶，後來還有甲○○的太太有上去；他們在爭執錄影帶
      裡的人是誰，沒有扭打，但氣氛不太好，後來庚○○的太
      太好像先走，再來帶庚○○回去等語（見本院簡上字卷第
      71-81 頁），核與前開告訴人庚○○之指述及證人姜春梅
      所證述之情節大致相符。
    (五)另依證人甲○○於本院審理中證稱：我住在南雅南路2 段
      86號，從事汽車修理業，和被告等及告訴人等都是鄰居，
      94年6 月4 日晚上有人到我店裡請我太太蔣淑妮到被告戊○○家看錄影帶，當時我人不在，我是回家後，才聽我太
      太告訴我說，被告戊○○和庚○○吵架等語（見本院簡上
      字卷第81-84 頁）；及證人辛○○於偵查中具結證稱：94
      年6 月4 日晚上9 時許，我在被告戊○○家中看電視，看
      到被告三人把告訴人庚○○拉去看監視錄影帶等語以觀（
      見95年度偵字第8943號卷第42頁），亦足以證明被告三人
      確曾與告訴人庚○○發生爭執，並違反庚○○之意願，強
      邀庚○○至被告家中2 樓觀看錄影帶，使其行無義務之事
      等情屬實（見本院簡上字卷第81-84 頁）。
    (六)本院認定被告三人共同傷害行為造成告訴人庚○○所受之
      傷勢如下：
      1.庚○○於94年6 月4 日遭被告三人毆打後，其所受傷勢
        應係右胸及左膝挫傷等傷害一節，此有亞東紀念醫院於
        94年6 月4 日所出具之診斷證明書1 紙附卷可按（見本
        院簡上字卷第24頁），辯護意旨雖認上開診斷證明書無
        證據能力，惟本院查前開亞東紀念醫院之診斷證明書，
        係從事醫療業務之醫師於業務上所製作之證明文書，並
        無任何顯不可信之情狀，依刑事訴訟法第159 條之4 第
        2 款之規定，自屬有證據能力無疑。且亞東紀念醫院為
        國內知名醫療院所，與告訴人及被告均無利害關係，該
        醫院專業之醫師診斷告訴人庚○○受有挫傷此種外表可
        見之表淺性傷痕，應無誤診之可能，是亞東紀念醫院前
        揭所出具之診斷證明書，自屬可信無疑。
      2.且本件告訴人庚○○係於94年6 月4 日晚間遭被告等人
        毆打後，當天晚上即前往亞東紀念醫院就診一節，亦據
        告訴人即證人庚○○指訴明確，核與證人姜梅君及乙○○所證情節相符，已如前述，自堪認前開亞東紀念醫院
        於94年6 月4 日所出具之診斷證明書上所載之傷勢應確
        係被告等三人之傷害行為所造成無疑。
      3.至被告所提出亞東紀念醫院於94年6 月6 日所開具之診
        斷證明書（見本院簡上字卷第25頁），距離案發當時已
        經過2 日，是其上所載之傷勢「頭部外傷、兩足擦傷」
        等，是否確為被告三人所為，或係其他原因所造成，尚
        非無疑；況且，依被告三人所提出94年6 月5 日告訴人
        庚○○出席婚宴之照片2 幀以觀（見本院簡上字卷第26
        頁），告訴人庚○○之頭部並無可資辨識之外傷存在。
        從而，本院自難遽認前揭亞東紀念醫院於94年6 月6 日
        所出具診斷證明書上所載「頭部外傷、兩足擦傷」等傷
        勢均係被告三人於94年6 月4 日所為之傷害行為所造成
        。
      4.另前開亞東紀念醫院94年6 月6 日診斷證明書上記載告
        訴人庚○○係「疑右側第九肋骨骨折」，與同院首揭94
        年6 月4 日所出具診斷證明書上所載告訴人庚○○係「
        第九肋骨骨折」不同。是本院查，告訴人庚○○於94年
        6 月4 日晚間前往亞東紀念醫院急診，急診醫師雖診斷
        庚○○受有「第九肋骨骨折」之傷害，惟於二日後同醫
        院之門診醫師卻診斷為「疑右側第九肋骨骨折」，而衡
        諸事理，肋骨骨折之傷害應難於短短二日內即可痊癒，
        是本件告訴人庚○○是否確受有「第九肋骨骨折」之傷
        害，亞東紀念醫院之門診醫師及急診醫師既有不同意見
        ，即屬難予確定，本於罪證有疑，利於被告之法理，本
        院就告訴人庚○○此部分之傷勢自不宜採認。再者，亞
        東紀念醫院於94年6 月6 日所出具之診斷證明書係手寫
        字跡，辯護意旨稱其上所載「右膝挫傷」部分，其字跡
        亦似「左膝挫傷」；本院因認自應以同院94年6 月4 日
        所出具診斷證明書中以打字方式記載之「左膝挫傷」為
        準，附此敘明。
    (七)綜上調查，本件被告三人所辯均無非事後卸飾之詞，不足
      採信，本件事證明確，被告三人所犯傷害及強制罪責，均
      堪認定。至告訴人庚○○於本院審理中證稱其係自被告前
      揭商家後門上二樓，並非從前方大門上樓云云；證人丙○○證稱沒有看到被告三人打告訴人，被告三人只有拉扯致
      告訴人倒地云云，均核與前揭事證不符，要係記憶有誤或
      迴護被告之詞，均不足採，附此敘明。
三、查被告行為後，刑法業於94年2 月2 日修正公布，95年7 月
    1 日起施行，其中與本件有關部分之第2 條、第28條、第55
    條均業已修正。按「行為後法律有變更者，適用行為時之法
    律，但行為後之法律有利於行為人者，適用最有利於行為人
    之法律」，修正後刑法第2 條第1 項定有明文。此條規定係
    規範行為後法律變更所生新舊法比較適用之準據法，本身尚
    無新舊法比較之問題，於新法施行後，應一律適用新法第2
    條第1 項之規定，為「從舊從輕」之比較，先予敘明。茲就
    本件新舊法比較結果敘述如下：
    (一)被告三人行為後，刑法第55條有關牽連犯之規定部分，業
      於94年1 月7 日修正公布刪除，並於95年7 月1 日施行，
      則被告等人之犯行，因行為後新法業已刪除牽連犯之規定
      ，此刪除雖非犯罪構成要件之變更，但顯已影響行為人刑
      罰之法律效果，自屬法律有變更，依新法第2 條第1 項規
      定，比較新、舊法之結果，以舊法得論以一罪之規定較有
      利於被告三人。
    (二)查修正前刑法第28條規定：「二人以上共同實施犯罪之行
      為者，皆為正犯。」，修正後刑法第28條規定：「二人以
      上共同實行犯罪之行為者，皆為正犯。」。修正後刑法第
      28 條 規定之共同正犯，基於個人責任原則及法治國人權
      保障，限於直接從事構成犯罪事實之行為者（含共謀共同
      正犯），排除「陰謀共同正犯」及「預備共同正犯」之類
      型，是修正後之共同正犯之可罰性要件之範圍業已限縮，
      應以修正後之規定較有利於行為人。惟本件被告等三人既
      均係直接從事構成犯罪事實之行為，不論依新法或舊法均
      應成立共同正犯，尚不生新舊法比較之問題。
    (三)刑法第277 條傷害罪、第304 條強制罪，其法定刑均含得
      科處罰金部分。而95年6 月14日修正公布，同年7 月1 日
      施行之刑法施行法增訂第1 條之1 規定：「中華民國九十
      四年一月七日刑法修正施行後，刑法分則編所定罰金之貨
      幣單位為新臺幣。九十四年一月七日刑法修正時，刑法分
      則編未修正之條文定有罰金者，自九十四年一月七日刑法
      修正施行後，就其所定數額提高為三十倍。但七十二年六
      月二十六日至九十四年一月七日新增或修正之條文，就其
      所定數額提高為三倍」，另刑法第33條第5 款修正為：「
      主刑之種類如下：五、罰金：新臺幣一千元以上，以百元
      計算之」；而依被告行為時之刑罰法律，罰金係以銀元為
      單位，並依罰金罰鍰提高標準條例第1 條前段規定之提高
      倍數10倍及修正前刑法第33條第5 款規定之罰金最低額1
      元計算；是比較修正前、後之法律規定，罰金最高額經換
      算後之結果並無二致，惟就罰金最低額部分，依新法規定
      為新臺幣1 千元；依舊法規定則為銀元1 元（即新台幣3
      元）。因此，比較上述修正前、後之刑罰法律，自以被告
      行為時關於科處罰金刑之法律較有利於被告。
    (四)本件被告犯罪時之刑法第41條第1 項前段規定：「犯最重
      本刑為5 年以下有期徒刑以下之刑之罪，而受6 個月以下
      有期徒刑或拘役之宣告，因身體、教育、職業、家庭之關
      係或其他正當事由，執行顯有困難者，得以1 元以上3 元
      以下折算一日，易科罰金。」又被告行為時之易科罰金折
      算標準，依修正前罰金罰鍰提高標準條例第2 條前段（現
      已刪除）規定，就其原定數額提高為100 倍折算1 日，則
      本件被告行為時之易科罰金折算標準，應以銀元300 元折
      算1 日，經折算為新臺幣後，應以新臺幣900 元折算為1
      日。惟95年7 月1 日修正公布施行之刑法第41條第1 項前
      段則規定：「犯最重本刑為五年以下有期徒刑以下之刑之
      罪，而受六個月以下有期徒刑或拘役之宣告者，得以新臺
      幣一千元、二千元或三千元折算一日，易科罰金。」比較
      修正前後之易科罰金折算標準，以95年7 月1 日修正公布
      施行前之規定，較有利於被告。
四、核被告三人所為，均係犯刑法第277 條第1 項傷害罪、及同
    法第304 條第1 項強制罪。被告三人就上開犯行有犯意聯絡
    及行為分擔，均為共同正犯。又被告三人所犯上開二罪間，
    有方法、目的之牽連關係，應依修正前刑法第55條牽連犯之
    規定論以一較重之傷害罪。至被告三人所犯刑法第304 條第
    1 項強制罪部分雖未具檢察官聲請簡易判決處刑，惟渠等此
    部分犯行與前開已聲請簡易判決處刑之傷害罪部分，有上揭
    牽連犯之裁判上一罪關係，本院自應於依法告知被告三人所
    犯罪名後，併予審理，附此敘明。原審判決以被告三人所犯
    傷害犯行罪證明確，並據以論罪科刑，固非無見；惟查：(一)
    本件被告三人所犯除傷害罪外，尚犯有與前開傷害罪有牽連
    犯之裁判上一罪關係之強制罪，原審於事實及理由未予記載
    和說明，尚有未合；(二)就被告三人傷害行為所致告訴人庚○○所受之傷勢，應不包括原審判決所引用檢察官聲請簡易判
    決處刑書所載之「頭部外傷、兩足擦傷」部分，且該聲請簡
    易判決處刑書所載告訴人受「右膝挫傷」之傷勢，亦應係非
    「左膝挫傷」之誤，原審判決未予查明，遽予引用，亦有違
    誤。本件被告三人提起上訴，辯稱渠等並未傷害告訴人云云
    ，固無可採；惟原審判決既有上揭可議之處，仍屬無可維持
    ，應予撤銷改判。
五、爰審酌被告三人與告訴人係多年鄰居，僅因懷疑告訴人將廢
    油滴落其店門口之細故，即夥同父子三人，恃強凌弱，強迫
    告訴人至被告家中觀看監視錄影帶，因此口角爭執後，不思
    以理性解決糾紛，反出手圍毆告訴人成傷，渠等犯罪之動機
    、目的、手段均殊非可取，且犯罪後猶飾詞否認犯行，態度
    顯然不佳，暨考量告訴人所受傷勢尚非甚重等一切情狀，分
    別量處如主文第2 項所示之刑，並均依修正前刑法第41條第
    1 項前段之規定諭知易科罰金之折算標準，以資懲儆。又本
    件雖僅被告三人提起上訴，惟經本院調查後，既認被告三人
    所犯除犯傷害罪外，尚犯有具有牽連犯之裁判上一罪關係之
    強制罪，而原審對此漏未審究，是本院審酌量刑之犯罪事實
    部分既已擴張，自得對被告三人諭知較原審更重之刑期，附
    此說明。又上揭被告三人共同傷害所用之鐵管、棍棒，並非
    違禁物，無法證明為被告三人所有，且未扣案，爰不併予宣
    告沒收。
六、至被告己○○涉嫌恐嚇姜春梅部分犯行，與本案聲請簡易判
    決處刑部分並無裁判上一罪關係，本院尚無從併予審究，自
    應由檢察官另行偵處。
據上論斷，應依刑事訴訟法第455 條之1 第1 項、第3 項、第36
9 條第1 項前段、第364 條、第299 條第1 項前段，刑法第2 條
第1 項前段、第28條、第277 條第1 項、第304 條第1 項、修正
前刑法第55條、第41 條第1 項前段，罰金罰鍰提高標準條例第1
條前段、修正前同條例第2 條，判決如主文。
本案經檢察官張誌洋到庭執行職務。
中　　華　　民　　國　　96　　年　　3 　　月　　16　　日
                  刑事第五庭審判長法　官  陳坤地
                                  法  官  李麗珠
                                  法  官  許映鈞
上列正本證明與原本無異
本判決不得上訴。
                                  書記官  范煥堂
中　　華　　民　　國　　96　　年　　3 　　月　　16　　日
附錄本案論罪科刑法條全文：
中華民國刑法第277條第1項
傷害人之身體或健康者，處3 年以下有期徒刑、拘役或1 千元以
下罰金。
中華民國刑法第304條第1項
以強暴、脅迫使人行無義務之事或妨害人行使權利者，處3 年以
下有期徒刑、拘役或3 百元以下罰金。
